臺灣臺中地方法院刑事判決
110年度易字第2373號
公  訴  人  臺灣臺中地方檢察署檢察官
被      告  謝文斌





上列被告因竊盜案件，經檢察官聲請以簡易判決處刑（110年度
偵字第25857號），本院認不宜以簡易判決處刑，改依通常程序
審判，以簡式審判程序，判決如下：
    主    文
謝文斌犯侵入住宅竊盜罪，累犯，處有期徒刑肆月，如易科罰金
，以新臺幣壹仟元折算壹日。
    犯罪事實
一、謝文斌因無安全帽可使用，竟意圖為自己不法之所有，於民
    國110年7月11日9時6分許，駕駛其前所竊得之車牌號碼000-
    0000號重型機車（業經本院以110年度中簡字第1627號判決
    判處有期徒刑6月確定），至臺中市○區○○路0號之社區住宅
    大樓，乘該大樓管理員不注意之際，侵入該住宅大樓（侵入
    住宅部分未據告訴），在該大樓一樓、僅供住戶出入使用之
    機車停車場，徒手竊取林煜翔所有、置於車牌號碼000-0000
    號重型機車上之黑色半罩式安全帽1頂（價值約新臺幣1,200
    元），得手後即配戴該竊得之安全帽駕駛機車離去。嗣林煜
    翔於同日21時許發現遭竊後報警處理，經警調閱現場監視器
    錄影畫面後循線查獲，並扣得上開安全帽1頂（業經林煜翔
    具狀領回）。
二、案經林煜翔訴由臺中市政府警察局第一分局報告臺灣臺中地
    方檢察署檢察官偵查起訴。
    理    由
一、本件被告所犯係死刑、無期徒刑或最輕本刑為3年以上有期
    徒刑或高等法院管轄第一審案件以外之罪，其於準備程序期
    日就被訴事實為有罪之陳述，經本院告知簡式審判程序之旨
    ，並聽取公訴人及被告之意見後，依刑事訴訟法第273條之1
    第1項規定，裁定進行簡式審判程序，是依刑事訴訟法第273
    條之2規定，本件之證據調查，不受同法第159條第1 項、第
    161條之2、第161條之3、第163條之1及第164條至第170條規
    定之限制，合先敘明。
二、前揭犯罪事實，業據被告謝文斌於本院審理時坦承不諱，核
    與證人即告訴人林煜翔於警詢時證述其所有之安全帽遭竊之
    情大致相符，並有臺中市政府警察局第一分局繼中派出所警
    員職務報告、扣押筆錄暨扣押物品目錄表、贓物認領保管單
    各1份、監視器錄影畫面翻拍照片及被告本人照片共4張、臺
    中市政府警察局第一分局110年11月19日中市警一分偵字第1
    100047110號函檢送之職務報告、管理員訪查紀錄表各1份及
    現場照片3張在卷可稽。綜上足認被告自白與事實相符，堪
    可採信。本案事證明確，被告犯行，洵堪認定，應予依法論
    科。
三、論罪科刑：
(一)按刑法第321條第1項第1款之侵入住宅竊盜罪，其所謂「住
    宅」，乃指人類日常居住之場所而言，公寓、大樓亦屬之。
    大樓式或公寓式住宅之地下室、中庭，均係附屬於該大樓或
    公寓，為該種住宅居住人生活起居場所之一部分，與住宅之
    關係密不可分，如侵入該種住宅地下室、中庭竊盜，難謂無
    同時妨害居住安全之情形，自應成立刑法第321條第1項第1
    款之侵入住宅竊盜罪（最高法院76年台上字第2972號、82年
    度台上字第5704號判決意旨參照）。又所謂侵入，係指未得
    允許，而擅自入內之意，所出入者為公共場所或公眾得出入
    之場所，固非此所謂之侵入；但倘非公共場所或公眾得出入
    之場所而無權居住或無故進入，均不失為侵入（最高法院10
    1年度台非字第140號判決意旨參照）。查本案被告行竊之地
    點，係臺中市○區○○路0號社區住宅大樓設於1樓平面之機車
    停車場，該大樓暨1樓機車停車場出入口同一，設有管理室
    及管理員，只有住戶可出入及停放車輛等情，有臺中市政府
    警察局第一分局110年11月19日中市警一分偵字第110004711
    0號函檢送之職務報告、管理員之訪查紀錄表各1份及現場照
    片3張附卷可參，可見上開社區大樓設於1樓之機車停車場顯
    係附屬於該大樓，而為住宅生活起居場所之一部分，被告未
    經允許，擅自侵入該社區大樓之機車停車場行竊，核其所為
    ，係犯刑法第321條第1項第1款之侵入住宅竊盜罪。公訴意
    旨認被告所為係犯刑法第320條第1項之竊盜罪，容有誤認，
    惟基本社會事實相同，且本院已當庭對被告告以上開法條之
    適用，給予防禦權及為己答辯機會之保障，爰依法變更起訴
    法條。
(二)被告前於106年間因竊盜案件，經臺灣苗栗地方法院以106年
    度易字第513號判決判處有期徒刑5月確定，於109年5月9日
    因縮短刑期執行完畢，有臺灣高等法院被告前案紀錄表1 份
    為憑，其於有期徒刑執行完畢後，5年以內故意再犯本件有
    期徒刑以上之罪，為累犯，且考量被告本案犯行與前案同為
    竊盜案件，罪質相同，被告於前案執行完畢後再犯本案，顯
    見其對刑罰之反應力顯然較為薄弱，又因被告符合刑法第59
    條所定要件（詳後述），本案並無因累犯之加重最低本刑致
    被告所受刑罰超過其所應負擔罪責，其人身自由因而遭受過
    苛侵害之情形，自應依刑法第47條第1項之規定加重其刑。
(三)按刑事審判旨在實現刑罰權分配之正義，故法院對有罪被告之科刑，應符合罪刑相當之原則，使輕重得宜，罰當其罪，以契合社會之法律感情，此所以刑法第57條明定科刑時應審酌一切情狀，尤應注意該條所列10款事項以為科刑輕重之標準。同法第59條規定：「犯罪之情狀顯可憫恕，認科以最低度刑仍嫌過重者，得酌量減輕其刑。」及第74條所定之緩刑制度，均旨在避免嚴刑峻罰，法內存仁，俾審判法官得確實斟酌個案具體情形，妥適裁量，務期裁判結果，臻致合情、合理、合法之理想（最高法院102年度台上字第3046號判決意旨參照）。查被告犯侵入住宅竊盜罪，損害住居者財產安全及居住安寧，所為固有不該，然本案被告侵入行竊之地點係附屬於社區大樓之機車停車場，對居住安寧之妨害並非嚴重，且所竊取之財物為安全帽1頂，價值非高，被告並已將該安全帽交由警方返還告訴人，其犯罪情節及所致法益侵害情形實屬輕微，而刑法第321條第1項加重竊盜罪之法定刑度為「6月以上5年以下有期徒刑，得併科50萬元以下罰金」，被告並應依累犯規定加重其刑，若以其所犯最輕法定刑期有期徒刑7月相較，客觀上應屬情輕法重，足以引起一般人之同情，本院因認被告犯罪情狀尚堪憫恕，即使處以法定最低刑度，猶嫌過重，爰依刑法第59條之規定酌減其刑，以求罰當其罪，俾免失之嚴苛，並依法先加重後減輕之。 
(四)爰審酌被告為65年次、國中肄業之教育程度，素行不佳，除
    前開構成累犯之部分外，前亦有多次竊盜之犯罪紀錄，有前
    揭前案紀錄表可參，不思循正當管道獲取財物，為圖一己方
    便，竟以侵入住宅大樓之方式，竊取告訴人所有之安全帽，
    不僅危害他人住宅安寧，造成告訴人財產損害，亦影響社會
    治安，惟被告所竊財物價值非高、所致損害非重，及犯後尚
    能坦承犯行，並已將所竊得之安全帽返還告訴人，態度尚可
    等一切情狀，量處如主文所示之刑，並諭知易科罰金之折算
    標準。 　　
四、本案被告竊得之安全帽，業經告訴人具狀領回，有贓物認領
    保管單附卷為憑，自不予宣告沒收或追徵，併此敘明。 　
據上論斷，應依刑事訴訟法第452條、第273條之1第1項、第299 
條第1項前段，刑法第321條第1項第1款、第47條第1項、第59條
、第41條第1項前段，刑法施行法第1條之1第1項，判決如主文。
 　
本案經檢察官李毓珮提起公訴，檢察官賴謝銓到庭執行職務。
中　　華　　民　　國　　111 　年　　3 　　月　　31　　日
                  刑事第十三庭  法  官  李宜娟
上正本證明與原本無異。
如不服本判決應於收受送達後20日內向本院提出上訴書狀，並應
敘述具體理由；其未敘述上訴之理由者，應於上訴期間屆滿後20
日內向本院補提理由書（均須按他造當事人之人數附繕本）「切
勿逕送上級法院」。
告訴人或被害人如不服判決，應備理由具狀向檢察官請求上訴，
上訴期間之計算，以檢察官收受判決正本之日起算。
                                書記官  黃于容
中　　華　　民　　國　　111 　年　　3 　　月　　31　　日
附錄論罪科刑法條：
刑法第321條：
犯前條第1項、第2項之罪而有下列情形之一者，處6月以上5年以
下有期徒刑，得併科50萬元以下罰金：
一、侵入住宅或有人居住之建築物、船艦或隱匿其內而犯之。
二、毀越門窗、牆垣或其他安全設備而犯之。
三、攜帶兇器而犯之。
四、結夥三人以上而犯之。
五、乘火災、水災或其他災害之際而犯之。
六、在車站、港埠、航空站或其他供水、陸、空公眾運輸之舟、
    車、航空機內而犯之。
前項之未遂犯罰之。